臺灣新竹地方法院交通事件裁定　　　　　94年度交聲字第29號
移
異　議　人
即受處分人　昕華科技股份有限公司（已暫停營業）
代　表　人　吳文楨
上列異議人因違反道路交通管理處罰條例案件，對交通部公路總
局新竹區監理所中華民國93年12月24日竹監自字第裁50─E00000
000 號、第裁50─ZB0000000 號、第裁50─E00000000 號違反道
路交通管理事件裁決書聲明異議，本院裁定如下：
    主  文
異議駁回。
    理  由
一、按汽車駕駛人，行車速度超過規定之最高時速，處新臺幣（
    下同）1,200 元以上2,400 元以下罰鍰，乃道路交通管理處
    罰條例（下稱處罰條例）第40條第1 項前段明文規定；汽車
    行駛高速公路應依速限標誌指示；又汽車行駛於高速公路或
    0 元以上6,000 元以下罰鍰，高速公路交通管制規則第5 條
    第1 項前段及處罰條例第33條第1 項分別定有明文；再汽車
    駕駛人，駕駛汽車不遵守道路交通標誌、標線、號誌之指示
    者，而本章（按指處罰條例第2 章）各條無處罰之規定者，
    處900 元以上1,800 元以下罰鍰，亦為處罰條例第60條第2
    項第3 款所明文。
二、次按道路交通管理處罰條例所定罰鍰之處罰，行為人接獲違
    反道路交通管理事件通知單後，於15日內得不經裁決，逕依
    同條例第92條第3 項之罰鍰基準規定，向指定之處所繳納結
    案；不服舉發事實者，應於15日內，向處罰機關陳述意見；
    其不依通知所定期限前往指定處所聽候裁決，且未依規定期
    限繳納罰鍰結案或向處罰機關陳述意見者，處罰機關得逕行
    裁決之，處罰條例第9 條第1 項亦有明文規定。再而汽車所
    有人名稱、地址如有變更，應向公路監理機關辦理登記，道
    路交通安全規則第23條第1 項亦有明文。另按處理違反道路
    交通管理事件，有關文書送達之程序，依行政程序法之規定
    ，民國89年12月5 日修正公布，而於90年1 月1 日施行之違
    反道路交通管理事件統一裁罰標準及處理細則第5 條亦定有
    明文。又對於機關、法人或非法人之團體為送達者，應向其
    代表人或管理人為之，且對於上述之代表人或管理人為送達
    者，應向其機關所在地、事務所或營業所行之，但必要時亦
    得於會晤之處所或其住居所行之；當事人變更其送達之處所
    而不向行政機關陳明，致有應為送達之處所不明之情形，行
    政機關得依職權命為公示送達；而公示送達應由行政機關保
    管送達之文書，於行政機關公告欄黏貼公告，告知應受送達
    人得隨時領取；並得由行政機關將文書或其節本刊登政府公
    報或新聞紙；公示送達自前條公告之日起，其刊登政府公報
    或新聞紙者，自最後刊登之日起，經20日發生效力，行政程
    序法第69條第2 項、第72條第2 項、第78條第3 項、第1 項
    第1 款、第80條、第81條亦分別定有明文。
三、原處分意旨略以：異議人即受處分人昕華科技股份有限公司
    （下稱昕華公司）所有之車牌號碼5H─4729號自用小客車，
    於92年6 月6 日下午5 時31分許、同年8 月8 日下午1 時6
    分許及93年5 月2 日晚上11時50分許，分別在臺15線中濱北
    上鳳鼻隧道入口前、國道1 號公路北上81公里400 公尺處及
    新竹市○○路與食品路口處，因「限速70公里，經雷達測明
    時速82公里，超速12公里，行車超速20公里以下」、「速限
    100 公里，時速113 公里，超速13公里」及「不遵守道路交
    通標線之指示」，分為臺北縣警察局、內政部警政署國道公
    路警察局及新竹市警察局逕行舉發，並填掣竹縣警交字第E0
    0000000 號、公警局交字第ZB0000000 號及竹市警交字第E0
    0000000 號舉發違反道路交通管理事件通知單（下稱舉發通
    知單）；嗣經交通部公路總局新竹區監理所（下稱新竹區監
    理所）以違反處罰條例第40條第1 項「駕駛人行車速度，超
    過規定之最高時速未滿20公里」、第33條第1 項「在高速公
    路超速行駛」及第60條第2 項第3 款「不遵守道路交通標線
    之指示」等之規定為由，分別裁處異議人昕華公司罰鍰2,40
    0 元、6,000 元及1,800 元整。
四、聲明異議意旨略以：異議人昕華公司所有之5H─4729號自用
    小客車，原
    90年間停止營業，該址亦已歸還予房東，故從未接獲任何交
    通違規通知單；另公司代表人亦曾親赴監理所欲辦理通訊地
    址異動，但因異議人公司與國稅局仍有法律訴訟未終結，致
    該車輛遭國稅局假扣押而禁止異動，無法變更通訊地址，是
    監理單位因此即加倍處罰，裁罰並不合理，爰以撤銷原裁決
    等等。
五、認定異議人違規事實明確所憑的證據及理由：
（一）新竹縣警察局竹縣警交字第E00000000 號舉發通知單、內
      政部警政署國道公路警察局公警局交字第ZB0000000 號舉
      發通知單、新竹市警察局竹市警交字第E00000000 號舉發
      通知單、新竹區監理所竹監自字第裁50─E00000000 號、
      第裁50─ZB0000000 號、第裁50─E00000000 號違反道路
      交通管理事件裁決書、違規查詢報表、單退查詢報表、汽
      車車籍查詢各一紙、郵寄信封影本（註明因「查無此人」
      或「遷移不明」而退回）3張及違規照片5幀附卷可證。
（二）另有新竹縣警察局92年10月29日竹縣警交字第0920009515
      號函、內政部警政署國道公路警察局第二警察隊92年10月
      9 日公警國二交字第0920007510號函暨公告、新竹市警察
      局93年7 月20日竹市警交字第0930005816號函暨公告、新
      竹區監理所（93）竹監稽違自字第09305113333 號函及94
      年3 月18日竹監車字第0940004235號函各一份在卷足憑。
（三）異議人即受處分人昕華公司之代表人吳文楨於本院訊問時
      固不否認有上述三項違規事實，然辯稱：因公司停業已搬
      離車籍地址，且監理所不同意變更車籍或通信地址，故未
      收受前開3 張舉發通知單，故監理站不得處以兩倍罰鍰等
      等。此項辯解依據下列理由認為並不可採：
  １、本件異議人確有違反道路交通管理處罰條例第40條第1 項
      「駕駛人行車速度，超過規定之最高時速未滿20公里」、
      第33條第1 項「在高速公路超速行駛」及第60條第2 項第
      3 款「不遵守道路交通標線之指示」之事實，業據異議人
      之代表人於本院訊問時所自承且不爭執，故可認為真實；
      而原舉發機關於填製舉發通知單後，即以掛號郵寄方式將
      該舉發通知單送達至受處分人之車籍登記住址「新竹縣湖
      口鄉○○村○○路361 號」，然因原址「查無此人」或「
      遷移不明」原因而遭退回，乃依違反道路交通管理事件統
      一裁罰標準及處理細則第5 條依行政程序法之規定，將該
      舉發通知單辦理公示送達等情，亦有掛號郵件及公示送達
      查詢報表等在卷可證；又異議人之代表人於聲明異議狀內
      及本院訊問時亦均陳稱昕華公司早已於90年間停止營業，
      而原址亦未再承租使用，既異議人已不存在，而其代表人
      亦已遷移至新址，依道路交通安全規則第23條第1 項之規
      定，自應向公路監理機關辦理變更車籍資料（包括汽車所
      有人名稱及地址）登記，異議人或其代表人未辦理變更車
      載地址郵寄而無法送達於異議人，自屬可歸責於異議人，
      是原舉發機關以查無此人或遷移不明為由而依違反道路交
      通管理事件統一裁罰標準及處理細則第5 條依行政程序法
      之規定為公示送達，於法自屬有據。
  ２、又異議人之代表人稱因與稅務機關間尚有訴訟案件未終結
      ，致異議人所有之本件車牌號碼5H─4729號自用小客車欲
      申請「通信地址」之登記時，為新竹區監理所拒絕等情；
      經查，交通部公路總局於89年7 月12日以路監牌字第
      8929610 號函示「公路監理電腦系統車輛車籍及駕駛人駕
      定以「個人名義」登記之汽、機車牌照者，而使用範圍為
      各項便民服務之通知事項、汽車燃料使用費繳款通知、汽
      車使用牌照稅繳款通知及監理機關依權責舉發之違規通知
      單、裁定書，屬該注意事項第4 項及第5 項所明文，是本
      件車牌號碼5H─4729號自用小客車係以昕華科技股份有限
      公司名義登記，與增設通信地址之申請對象要件已有不合
      ；再關於上開使用範圍中之「監理機關依權責舉發之違規
      通知單」所指為何？是否包含警察機關所為之舉發？經本
      院函請新竹區監理所於94年3 月18日以竹監車字第
      0940004235 號 函覆：「所謂監理機關依權責舉發之違規
      通知單並不包括警察機關所為之舉發，因警察機關並不依
      公路監理系統增設之『通信地址』寄發舉發單，故不提供
      相關資料給警察機關」，故警察機關仍依原始登記地址寄
      發舉發通知單；另新竹區監理所於上開函覆中稱：「至於
      自然人申辦車籍及駕籍『地址變更』時，其係以戶政地址
      為依據，除須查驗依道路交通規則第16條所訂之各種身分
      證明文件及強制汽車責任保險證等相關證件外（車輛如有
      動產擔保交易登記者，應檢附債權人同意書；移轉外縣市
      者，並應檢附契約書影本。），另應先行結清積欠之稅、
      費及違規罰鍰，始得辦理；貴院所詢申請人之車輛已遭財
      政部局聲請假扣押如未經本所登記，則不屬本所業務範圍
      ，本所不予列管，得為車籍或駕籍之地址變更。」故本件
      異議人所屬車輛若經稅務機關向監理機關為相關登記，則
      異議人當無法為車籍或駕籍地址之變更，縱稅務機關未為
      登記，異議人亦可能因尚有積欠稅、費或違規罰鍰而無從
      辦理變更。職是，監理機關拒絕異議人關於增設通信地址
      或變更車籍地址之申請，於法並無違誤。
六、綜上所述，本件異議人既有「駕駛人行車速度，超過規定之
    最高時速未滿20公里」、「在高速公路超速行駛」及「不遵
    守道路交通標線之指示」之違規事實，原舉發機關亦將該舉
    發通知單依法送達，而異議人於合法公示送達生效後15日內
    仍未繳納罰鍰結案或陳述其不服舉發事實之意見，則原處分
    機關交通部公路總局新竹區監理所分別就異議人上開之違規
    事實，依道路交通管理處罰條例第40條第1項、第33條第1項
    、第60條第2 項第3 款及第9 條第1 項之規定，逕依違反道
    路交通管理事件統一裁罰標準裁處異議人即受處分人罰鍰新
    臺幣2,400 元、6,000 元及1,800 元，於法並無不當之處，
    本件受處分人之異議為無理由，自應將其異議駁回。另原處
    分機關新竹區監理所於其意見書中，認本件之前開3 件裁決
    書漏未援引道路交通管理處罰條例第63條第1 項第1 款關於
    記違規點數之規定，應予補正，然因道路交通管理處罰條例
    第63條第1 項第1 款規定，汽車駕駛人違反同條例第40條第
    1 項、第33條第1 項、第60條第2 項第3 款之規定，應予各
    記違規點數1 點，此僅限於自然人情況下，始得予記點，蓋
    觀諸同條例第63條第3 項規定，違規記點在6 個月內，達6
    點以上者，吊扣駕駛執照，而駕駛執照僅自然人得申請，故
    受處分人因非自然人，無從予以記違規點數，即無適用之餘
    地，原裁定並無疏漏之處，併此敘明。
七、依道路交通案件處理辦法第19條，裁定如主文。
中　　華　　民　　國　　94　　年　　5 　　月　　6 　　日
                  交通法庭法　官　馮俊郎
以上正本證明與原本無異。
如不服本裁定，應於裁定送達後5 日內向本院提出抗告狀。
中　　華　　民　　國　　94　　年　　5 　　月　　10　　日
                          書記官  鄧雪怡
